【裁判字號】    99,消債聲,43
【裁判日期】    991130
【裁判案由】    免責
【裁判全文】
臺灣桃園地方法院民事裁定            99年度消債聲字第43號
聲  請  人
即  債務人  謝永慶
上列聲請人聲請消費者債務清理事件，本院裁定如下：
    主  文
債務人謝永慶不免責。
    理  由
一、按法院為終止或終結清算程序之裁定確定後，除別有規定外
    ，應以裁定免除債務人之債務；又債務人有下列各款情形之
    一者，法院應為不免責之裁定，但債務人證明經普通債權人
    全體同意者，不在此限：一、於7 年內曾依破產法或消費者
    債務清理條例規定受免責；二、隱匿、毀損應屬清算財團之
    財產，或為其他不利於債權人之處分；三、捏造債務或承認
    不真實之債務；四、因浪費、賭博或其他投機行為，致財產
    顯然減少或負擔過重之債務，而生開始清算之原因；五、於
    清算聲請前一年內，已有清算之原因，而隱瞞其事實，使他
    人與之為交易致生損害；六、明知已有清算原因之事實，非
    基於本人之義務，而以特別利於債權人中之一人或數人為目
    的，提供擔保或消滅債務；七、隱匿、毀棄、偽造或變造帳
    簿或其他會計文件之全部或一部，致其財產之狀況不真確；
    八、故意於財產及收入狀況說明書為不實之記載，或有其他
    故意違反本條例所定義務之行為，消費者債務清理條例第
    132 條、第134 條分別定有明文。
二、經查：
（一）聲請人聲請消費者債務清理事件，前經本院以97年度消債
      更字第905 號裁定開始更生程序，後因聲請人於執行更生
      （本院97年度執消債更字第47號）階段未於債權補報期間
      屆滿後10日內提出更生方案到院，且經本院司法事務官通
      知其於98年6 月26日2l到院接受詢問，然其經合法通知亦
      未到庭，本院遂以98年度消債清字第47號裁定開始清算程
      序，並以98年度司執消債清字第28號事件進行清算程序，
      先予敘明。
（二）按法院裁定開始清算程序後，債務人應將屬於清算財團之
      財產，記載書面提出於法院及管理人，消費者債務清理條
      例第101 條定有明文，此為該條例所定之義務。查本院司
      法事務官於99年3 月5 日命聲請人陳報其資產表後到院，
      並於99年4 月1 日通知聲請人於99年4 月28日上午10時至
      本院陳述意見，且提出其名下所有存摺之交易明細，上開
      函文及通知分別於99年3 月9 日、99年4 月18日合法送達
      於聲請人（本院98年度司執消債清字第28號卷（下稱執消
      債清卷）第79至81頁、第84頁），惟聲請人未依本院司法
      事務官之要求提出相關資料，亦未於上開調查期日到院說
      明，此有99年4 月28日之調查期日之報到單及筆錄在卷為
      憑（執消債清卷第100 至102 頁），堪認聲請人故意違反
      消費者債務清理條例所定之義務。
（三）聲請人於95至97年之年所得分別為131,154 元、179,173
      元、146,296 元，至其98年則無任何收入，且其名下並無
      任何財產，此有聲請人95至98年度之稅務電子閘門財產所
      得調件明細表在卷可稽（本院卷第5 至11頁）；聲請人於
      三商美邦人壽保險股份有限公司所投保之商業保險，業已
      終止多年，現無有效之保單，此亦有三商美邦人壽保險股
      份有限公司99年5 月17日（99）三法字第00211 號函為證
      （司執消清卷第115 頁）。又聲請人之債務總額為2,265,
      800 元（執消債清卷第48、49頁），然依本院依職權函詢
      各債權人之意見及所提出之附件資料顯示，聲請人於91年
      11月、93年6 月、94年3 月間分別向台新商業銀行股份有
      限公司（下稱台新銀行）、渣打國際商業銀行股份有限公
      司（下稱渣打銀行）為40萬元、45萬元及50萬元之高額信
      用借款（本院卷第17至20頁）；且聲請人於95年1 月間，
      以其獨資之「熱賣鞋坊」營利事業（資本額5 萬元）向日
      盛國際商業銀行股份有限公司（下稱日盛銀行）借款100
      萬元（本院卷第28至35頁），顯見債務人於其經濟狀況不
      佳無法負擔還款之際，猶持續向多家債權銀行申請貸款，
      造成負債惡化之情形，足認聲請人係因過度消費或投機行
      為，致財產顯然減少或負擔過重之債務，而生開始清算之
      原因，核與消債條例第134 條第4 款所稱「浪費、賭博或
      其他投機行為，致財產顯然減少或負擔過重之債務」等不
      免責事由相當。
三、綜上所述，聲請人確有因浪費或其他投機行為，致財產顯然
    減少或負擔過重之債務，而生開始清算之原因，加以未能提
    出本院所要求之資料並到庭說明，違反本條例所定之義務，
    依前揭消債條例第134 條第4 款、第8 款之規定，應裁定聲
    請人不免責。至於消費者債務清理條例第135 條係規定債務
    人於具備第134 條各款不免責事由且情節輕微者，復兼顧債
    權人全體受償情形及盱衡其他情狀，使聲請人免責亦無悖當
    事人間權益之均衡維護而言，惟本件聲請人既有過度消費或
    投機行為等可歸責於聲請人本人之事實，致債務持續積累達
    200 餘萬元，難認違背情節輕微，應無該條適用餘地。此外
    ，本件普通債權人台新銀行、渣打銀行、台灣新光商業銀行
    股份有限公司、日盛銀行均以書狀為不免責之表示，而本件
    聲請人亦無其他事證以資證明經全體普通債權人同意，不符
    同條例第134 條但書規定得予免責之事由。
四、依首揭規定，裁定如主文。
中    華    民    國    99    年    11    月    30    日
                民事第三庭  法  官  毛彥程
上為正本係照原本作成。
如不服本裁定，應於裁定送達後10日內，以書狀向本院提出抗告
，並繳納抗告費新台幣1,000 元
中    華    民    國    99    年    11    月    30    日
                            書  記  官  伍幸怡

司法院資訊處製作；財團法人民間司法改革基金會備份。
